臺灣高等法院刑事判決　　　　　　　　　　　　　九十三年度上訴字第二四六二號
　　上　訴　人
　　即　被　告　甲○○
右上訴人即被告因毒品危害防制條例案件，不服臺灣板橋地方法院九十三年度訴字第
五一七號，中華民國九十三年七月二十九日第一審判決（起訴案號：臺灣板橋地方法
院檢察署九十二年度毒偵字第三九二二號），提起上訴，本院判決如左：
    主  文
原判決撤銷。
甲○○連續施用第一級毒品，累犯，處有期徒刑捌月，扣案毒品海洛因壹包（淨重零
點零壹公克）、海洛因壹包（淨重零點零伍公克）、海洛因殘渣袋壹個、海洛因壹包
（淨重零點貳肆公克）、沒收銷燬之；扣案注射針筒貳拾肆支及毒品分裝器貳支，沒
收之；又連續施用第二級毒品，累犯，處有期徒刑柒月，扣案毒品安非他命殘渣袋壹
個、安非他命肆包（合計鑑餘淨重零點伍零捌公克）、安非他命壹包與安非他命殘
渣袋貳個（總驗餘淨重零點零捌公克），沒收銷燬之；扣案吸食器伍組沒收之。應執
行有期徒刑壹年貳月，扣案毒品海洛因壹包（淨重零點零壹公克）、安非他命殘渣袋
壹個、海洛因壹包（淨重零點零伍公克）、安非他命肆包（合計鑑餘淨重零點伍零
捌公克）、海洛因殘渣袋壹個、海洛因壹包（淨重零點貳肆公克）、安非他命壹包與
安非他命殘渣袋貳個（總驗餘淨重零點零捌公克），沒收銷燬之；扣案注射針筒貳拾
肆支、吸食器伍組及毒品分裝器貳支，沒收之。
    事  實
一、甲○○前有多項犯罪前科紀錄，曾因違反槍砲彈藥刀械管制條例案件，經臺灣臺
    北地方法院以八十八年度訴字第五二０號判決有期徒刑三月，併科罰金新台幣一
    萬元，如易科罰金或易服勞役，均以銀元三百元即新台幣九百元折算一日確定。
    再因違反毒品危害防制條例案件，經台灣板橋地方法院以八十八年度易字第四三
    九二號判決有期徒刑六月，如易科罰金以銀元三百元折算一日確定。又因犯竊盜
    罪，經台灣板橋地方法院以八十八年度易字第三八三四號判決有期徒刑一年確定
    。上開三案所經諭知有期徒刑部分，嗣經台灣板橋地方法院八十九年度聲字第一
    四九六號裁定合併定應執行刑為有期徒刑一年五月，與所受併科罰金刑之宣告部
    分，於九十一年一月二十四日縮刑期滿執行完畢（於本件構成累犯）。其復於九
    十二年間再犯施用毒品案件，經台灣台北地方法院九十二年度訴字第九一六號分
    別經判處有期徒刑八月、四月，經定應執行刑為有期徒刑十月確定，其因未到案
    接受執行，而遭通緝。另甲○○前曾因施用毒品案件，送觀察勒戒後，認無繼續
    施用毒品傾向，業據臺灣臺北地方法院檢察署檢察官於八十八年三月六日以八十
    八年度偵字第四五九０號不起訴處分確定。詎仍未戒除毒癮，於上開不起訴處分
    確定後之五年內復基於同時施用第一級毒品海洛因與第二級毒品安非他命之概括
    犯意，自九十二年十一月二十八日上午十一時許至九十三年二月十二日止，在臺
    北縣新莊市○○街六十六巷七號四樓與臺北市○○區○○路九之二號等地，分別
    多次施用第一級毒品海洛因與第二級安非他命。嗣於九十二年十一月二十八日下
    午八時三十分許，在臺北縣新莊市○○街六十六巷七號四樓為警查獲，並扣得海
    洛因一包（淨重零點零一公克）、安非他命殘渣袋一個、其所有供其施用毒品所
    用之注射針筒七支與安非他命吸食器一組等物。再於九十三年一月七日下午六時
    許、二月十日下午四時二十分許及二月十二日下午五時許，在臺北市○○區○○
    路九之二號及臺北市○○區○○路三段三一０號與忠順街口等處為警查獲，並扣
    得海洛因一包（淨重零點零五公克）、安非他命四包（合計鑑餘淨重零點三五０
    八公克）、海洛因殘渣袋一個，及其所有供其施用毒品所用之注射針筒八支、吸
    食器三組等物。另於九十三年二月五日下午六時三十分許，在臺北市○○區○○
    路九之二號二樓為警查獲，並扣得海洛因一包（淨重零點二四公克）、安非他命
    一包與安非他命殘渣袋二個（總驗餘淨重零點零八公克）、及其所有供其施用毒
    品所用之注射針筒九支、安非他命吸食器一組及毒品分裝器二支等物。
二、案經基隆市警察局第二分局報請臺灣板橋地方法院檢察署檢察官偵查起訴；暨臺
    北市政府警察局大安分局、士林分局、文山第一分局先後報請臺灣臺北地方法院
    檢察署檢察官移送併案審理；暨臺北市政府警察局松山分局報請臺灣臺北地方法
    院檢察署檢察官移送併案審理。
    理  由
一、訊據上訴人即被告甲○○固坦承有於右開時間先後多次分別施用第一級毒品海洛
    因、第二級毒品安非他命，以及經警先後三次查獲等情屬實，但矢口否認有何違
    反毒品危害防制條例之犯行，並辯稱：其因罹有口腔癌，疼痛難耐，乃前去醫院
    由醫師為其施打毒品止痛云云。
二、惟查被告於警訊、偵查、原審訊問時對於右揭犯罪事實均坦承不諱。衡情茍被告
    於本院所辯：是醫師為其施打毒品云云屬實，何以其未於經警查獲後即向警方或
    檢察官表明，甚且於原審猶未為此有利於己之主張；另查被告先後經查獲之同時
    ，並經警查扣有毒品與施用工具，此有警訊筆錄足憑，且為被告所自承在卷，茍
    被告所辯：其前去醫院由醫師為其施打毒品云云屬實，何以其會經警在其住處或
    身上查扣到數量頗多之毒品與施用工具？足見其翻異前詞所辯，應不足採。再被
    告為警於事實欄一所載時間查獲後，採尿送驗結果，其尿液呈安非他命與嗎啡陽
    性反應（按施用海洛因經水解後呈嗎啡陽性反應）等情，亦有法務部調查局檢驗
    通知書一紙及臺灣尖端先進生技醫藥股份有限公司濫用藥物檢驗報告三紙附卷可
    稽（見板檢九十二年度毒偵字第三九二二號偵查卷第五十五頁、北檢九十三年度
    毒偵字第二二七號偵查卷第六十頁、北檢九十三年度毒偵字第四０七號偵查卷第
    五十一頁、北檢九十三年度毒偵字第九四六號偵查卷第三頁）。此外，復有毒品
    海洛因一包（淨重零點零一公克）、安非他命殘渣袋一個、海洛因一包（淨重零
    點零五公克）、安非他命四包（合計鑑餘淨重零點三五０八公克）、海洛因殘渣
    袋一個、海洛因一包（淨重零點二四公克）、安非他命一包與安非他命殘渣袋二
    個（總驗餘淨重零點零八公克）等物，扣案足資佐證，而上開扣案之粉末經送驗
    結果，確分別係海洛因或安非他命，淨重亦如上述，且前開殘渣袋亦確有該等海
    洛因或安非他命之殘留等情，亦有卷附法務部調查局出具之鑑定通知書三紙、臺
    北市政府警察局出具之鑑驗通知書一紙、法務部調查局出具之檢驗通知書二紙、
    憲兵司令部刑事鑑識中心出具之鑑驗通知書一紙等文件足佐（見板檢九十二年度
    毒偵字第三九二二號偵查卷第五十四頁、北檢九十三年度核退字第七二九號偵查
    卷第二十二頁、北檢九十三年度核退字第七一四號偵查卷第三十頁、北檢九十三
    年度毒偵字第九四六號偵查卷第五十二頁及原審卷第六十一頁），另有被告所有
    供其施用毒品海洛因與安非他命所用之注射針筒二十四支、吸食器五組及毒品分
    裝器二支等物，扣案足佐。參以，被告前因施用毒品案件，送觀察勒戒後，認無
    繼續施用傾向，業據臺灣臺北地方法院檢察署檢察官於八十八年三月六日以八十
    八年度偵字第四五九０號不起訴處分確定等情，復有上開不起訴處分書及臺灣高
    等法院被告全國前案紀錄表各一件在卷足參（見板檢九十二年度毒偵字第三九二
    二號偵查卷第五十六頁、五十七頁與原審卷第四頁起至第二十四頁）。綜上，本
    件事證明確，被告犯行堪以認定，應予依法論科。
三、查海洛因與安非他命分別屬於毒品危害防制條例第二條第二項第一款、第二款所
    列之第一級、第二級毒品，故核被告所為，係犯毒品危害防制條例第十條第一項
    之施用第一級毒品罪與第二項之施用第二級毒品罪。又被告施用海洛因與安非他
    命前後非法持有海洛因與安非他命之低度行為，應為施用之高度行為所吸收，應
    僅論以施用之高度行為。再被告先後多次施用海洛因與安非他命之犯行，時間緊
    接，犯罪構成要件各相同，所犯罪名皆屬同一，顯各係基於概括犯意反覆為之，
    應均論以連續犯之一罪，並各依刑法第五十六條之規定，加重其刑。另公訴人雖
    僅起訴被告於九十二年十一月二十八日上午十一時許施用海洛因與安非他命之犯
    行，未就被告自該時後迄九十三年二月十二日止，施用海洛因與安非他命之犯行
    起訴，然檢察官就犯罪事實之一部起訴者，其效力及於全部，且此部分亦經檢察
    官函請併案審理（臺灣臺北地方法院檢察署九十三年度毒偵字第二二七號、第四
    ０七號、第六三０號；臺灣臺北地方法院檢察署九十三年度毒偵字第九四六號）
    ，本院自應就屬於連續犯裁判上一罪之其餘上開部分一併加以裁判，併此敘明。
    被告先後分別施用海洛因與安非他命，應分論併罰。另查被告前有多項前科，曾
    因違反槍砲彈藥刀械管制條例案件，經臺灣臺北地方法院以八十八年度訴字第五
    二０號判決有期徒刑三月，併科罰金新台幣一萬元，如易科罰金或易服勞役，均
    以銀元三百元即新台幣九百元折算一日確定。再因違反毒品危害防制條例案件，
    經台灣板橋地方法院以八十八年度易字第四三九二號判決有期徒刑六月，如易科
    罰金以銀元三百元折算一日確定。又因犯竊盜罪，經台灣板橋地方法院以八十八
    年度易字第三八三四號判決有期徒刑一年確定。上開三案所經諭知有期徒刑部分
    ，嗣經台灣板橋地方法院八十九年度聲字第一四九六號裁定合併定應執行刑為有
    期徒刑一年五月，與所受併科罰金刑之宣告部分，於九十一年一月二十四日縮刑
    期滿執行完畢等情，此有卷附臺灣高等法院被告全國前案紀錄表可稽，其於五年
    之內，再犯有期徒刑以上之本罪，為累犯，分別應依刑法第四十七條之規定加重
    其刑，並依法遞加重其刑。
四、原審對於被告予以論罪科刑，固非無見。但查海洛因、安非他命分屬第一級、第
    二級毒品，已如前述，且其施用方式與施用後之反應截然不同，殊不可能同時施
    用該二種毒品，此為審判實務所習知之常識，原審未經詳查率而捨棄檢察官所為
    之論罪意見，遽認被告同時施用該二種毒品，顯與經驗法則有違。綜上，被告上
    訴否認犯罪，雖不足採，但原審判決既有上揭可議之處，仍屬無可維持，應由本
    院加以撤銷改判。爰審酌被告曾有多次犯罪前科，竟再度違反禁令，非法施用足
    以導致精神障礙及生命危險之毒品，危害身心甚鉅，被告犯罪後曾坦承犯行之態
    度等一切情狀，分別量處如主文所示之刑，並定其應執行之刑，以資懲儆。
五、扣案之毒品海洛因一包（淨重零點零一公克）、安非他命殘渣袋一個、海洛因一
    包（淨重零點零五公克）、安非他命四包（合計鑑餘淨重零點三五０八公克）、
    海洛因殘渣袋一個、海洛因一包（淨重零點二四公克）、安非他命一包與安非他
    命殘渣袋二個（總驗餘淨重零點零八公克）等物，應依毒品危害防制條例第十八
    條第一項前段之規定，不問屬於犯人與否，就上開物品應宣告沒收銷燬之。另扣
    案注射針筒二十四支、吸食器五組及毒品分裝器二支等物，係屬被告所有供其施
    用毒品所用之物，業據被告供述明確，上開物品應依刑法第三十八條第一項第二
    款之規定，宣告沒收之。
六、據上論斷，應依刑事訴訟法第三百六十九條第一項前段、第三百六十四條、第二
    百九十九條第一項前段，毒品危害防制條例第十條第一項、第二項、第十八條第
    一項前段，刑法第十一條前段、第五十六條、第四十七條、第三十八條第一項第
    二款、第五十一條第五款，判決如主文。
本案經檢察官李良忠到庭執行職務。
中　　　華　　　民　　　國　　九十三　　年　　　十一　　　月　　十六　　日
                              臺灣高等法院刑事第九庭
                                  審判長法  官　李　文　成
                                        法  官　王　復　生
                                        法  官　周　盈　文
右正本證明與原本無異。
施用第一級毒品部分如不服本判決，應於收受送達後十日內向本院提出上訴書狀，其
未敘述上訴之理由者並得於提起上訴後十日內向本院補提理由書（均須按他造當事人
之人數附繕本）。
施用第二級毒品部分不得上訴。
                                        書記官　余　姿　慧
中　　　華　　　民　　　國　　九十三　　年　　　十一　　　月　　十六　　日
附錄：本案論罪科刑法條全文
毒品危害防制條例第十條：
施用第一級毒品者，處六月以上五年以下有期徒刑。
施用第二級毒品者，處三年以下有期徒刑。
